臺灣臺中地方法院刑事附帶民事訴訟判決
原　　　告　芬蘭商諾基亞公司（Nokia Corporation ）
法定代理人　英麗蓮Ying .
訴訟代理人　謝樹藝律師
被　　　告　文鑽精密有限公司
兼代表人　　陳健文
上列被告因99年度智易字第51號違反商標法案件，經原告提起附
帶民事訴訟，請求損害賠償事件，本院判決如下︰
    主    文
被告等應連帶給付原告新臺幣柒拾萬元，及自民國九十九年八月
二十七日起至清償日止，按週年利率百分之五計算之利息。
被告等應負擔費用將本判決書之標題、案號、當事人、代理人、
案由、主文及犯罪事實欄以十四公分乘五公分之版面登載於中國
時報全國版報頭下一日。
原告其餘之訴駁回。
本判決第一項於原告以新臺幣貳拾伍萬元為被告供擔保後，得假
執行。
原告其餘假執行之聲請駁回。
    事實及理由
壹、程序部分
    本件原告為外國法人，故本件性質上係屬涉外民事事件。就
    涉外民事事件之國際管轄權，現行法律雖無明文，惟被告為
    中華民國人民，且原告主張被告係於我國境內從事侵害其商
    標權之不法行為，而依據侵權行為之法律關係提起本訴，參
    酌我國民事訴訟法第15條第1 項規定：「因侵權行為涉訟者
    ，得由行為地之法院管轄」之意旨，應認對於行為地發生於
    我國境內之涉外侵權事件，我國法院即具有國際管轄權，是
    本院就本件訴訟自有管轄權。復按關於由侵權行為而生之債
    ，依侵權行為地法，涉外民事法律適用法第9 條第1 項前段
    定有明文，本件原告主張被告之侵權行為既係發生在我國境
    內，依上開規定，即應適用中華民國法律為其裁判之準據法
    ，併此敘明。
貳、實體部分
一、原告主張：
(一)、原告芬蘭商諾基亞公司（下稱諾基亞公司）係一世界知名之
    國際性企業，經營之事業包括電信、通訊、衛星、行動電話
    及其相關配備、零件，如手機電池、充電器、外殼、耳機、
    天線等商品之產銷，各項產品於全世界皆占有一定市場比例
    ，已為消費者及通訊業者所共知。其在通訊、電信方面居世
    界領導廠商之列，原告亦已於世界各國註冊取得「NOKIA 」
    及圖等多件「NOKIA 」及「諾基亞」中英文及圖樣等商標，
    近數年來臺灣地區人民行動電話持有率迅速攀昇，行動通信
    日漸普及，「NOKIA 」早已成為家喻戶曉之著名商標。
(二)、被告明知如附件所示之商標圖樣業經原告向經濟部智慧財產
    局申請註冊而獲得商標專用權，竟未經原告授權，基於販賣
    仿冒商標商品之犯意，自民國98年3 月2 日起，向大陸地區
    真實姓名年籍不詳之人，購買仿冒「NOKIA 」之商標圖樣及
    文字之商品，在其位於臺中市西屯區○○○ 街30號開設之文
    鑽精密股份有限公司內擺設玻璃展示櫃，陳列印有「NOKIA
    」文字圖樣之仿冒商標商品1 批，並利用電腦網路設備，以
    「lkＺ0000000000 」帳號登錄，在露天拍賣網站網頁上以每
    件3,500 元至5,500 元不等之價格，刊登販售上開仿冒商品
    之圖片及訊息，供不特定人下標購買，嗣於99年3 月2 日下
    午2 時17分許，為警查獲，被告網路上販賣之商品，經鑑識
    均非原告授權代理商進口，且品質偽劣粗糙與原告原廠之真
    品迥異，原告販賣前開仿冒商標商品予不特定人，致侵害原
    告之商標權，使原告受有損害。爰依商標法第61條第1 項、
    第63條第1 項第3 款規定，以被告所自承販售價格1500倍計
    算損害，並依民法第184 條第1 項前段、商標法第61條第1
    項、第64條提起本件訴訟等語。
(三)、原告並聲明：
  被告等應連帶給付原告675 萬元及自起訴狀繕本送達翌日起
    至清償日止按週年利率5%計算之利息。
  被告等應立即停止並不得再使用如附件一所示之註冊商標於
    附件一所指定之使用商品上。
  被告等應將本件確定判決之一部（包括標題、案號、當事人
    、代理人、案由、主文及犯罪事實欄），以14公分乘5 公分
    之版面登載於中國時報全國版報頭下一日。
  第一項請求，原告願供擔保請准宣告假執行。
  訴訟費用由被告等負擔。
二、被告則以：價錢太多，且伊沒有在販賣等語資為抗辯。並聲
    明：駁回原告之訴。
三、按附帶民事訴訟之判決，應以刑事訴訟判決所認定之事實為
    據，刑事訴訟法第500 條前段定有明文。本件原告主張前揭
    被告販賣仿冒原告商標之商品，致侵害原告商標權之事實，
    業據本院以被告明知為未得商標權人同意，於同一商品使用
    相同之註冊商標而販賣，違反商標法第82條，而以本院99年
    度智易字第51號刑事判決判處被告有期徒刑3 月在案，有該
    刑事判決在卷可按，是原告主張之事實，即堪信為真實。
四、按因故意或過失，不法侵害他人之權利者，負損害賠償責任
    ，民法第184 條第1 項前段定有明文。又商標權人對於侵害
    其商標權者，得請求損害賠償；商標權人請求損害賠償時，
    得就下列各款擇一計算其損害：（三）就查獲侵害商標權商
    品之零售單價五百倍至一千五百倍之金額；前項賠償金額顯
    不相當者，法院得予酌減之，商標法第61條第1 項前段、第
    63 條 第1 項第3 款前段、第2 項亦分別有所規定。經查：
    原告主張被告係以平均售價4,500 元販賣仿冒商標商品乙節
    ，固為被告於警詢時所供承其以每件3,500元至5,500元之代
    價出售予不特定大眾等語（見99年度偵字第12538 號偵查卷
    第23頁），然被告於偵查中復表示1支手機售價約為2,000多
    元等語（見99年度偵字第12538號偵查卷第157頁），且於本
    院99年度附民字第12號附民案件準備程序中陳稱：當時扣到
    的NOKIA手機，伊於網路上售價為2,000元至3,000 元，以網
    路上顯示金額為主等語，本院核閱被告99年度智易字第51號
    刑事案卷內被告於露天拍賣網站上所刊登有關販售NOKIA 仿
    冒手機之網頁下載照片內容，本件扣案如附表編號2 所示19
    支手機，於網頁上販售金額約為2,700至3,300元不等；本件
    扣案如附表編號5所示2 支手機，於網頁上販售金額為6,000
    元（見99年度偵字第12538號偵查卷第60至69頁、第223頁）
    ，是本院審酌上情，認被告所述其於網頁上所刊登之手機價
    額為其販售價額應為真實，是取本件附表編號2 所示手機之
    平均零售價格應為3,000元【（2700＋3300）÷2＝3000】，
    本件扣案物品之平均零售價額則約為3285.71元【（3000×
    19＋6000×2）÷21約等於3285.71】，又被告於警詢時供承
    迄今獲利不超過10萬元左右（見99年度偵字第12538 號偵查
    卷第24頁），且被告經營該網站時間非長久，本件扣案如附
    表編號1至15所示查獲NOKIA仿冒商品數量非甚鉅，情節尚非
    重大，是本院認原告所主張之1500倍計算賠償金額，稍嫌過
    高，應以500 倍計算，較為合理。是被告侵害原告商品權損
    害金額應為164萬2,855 元（3285.71×500＝1,642,855）。
    另審酌被告為重度肢障人士，有其中華民國身心障礙手冊影
    本1 份在卷可證（見99年度智易字第51號刑事卷宗第19頁）
    ，兼衡被告家庭及經濟狀況均屬一般，此有被告陳健文戶籍
    謄本資料及98、99年度稅籍資料、被告文鑽精密有限公司之
    公司登記資料、營利事業稅籍資料各1份在卷可證]見99年度
    智易字第51號刑事卷宗第41至47頁），且其所扣得如附表所
    示之物數量非鉅，是本院認以上開賠償金額稍嫌過鉅，爰依
    商標法第63條第2 項規定，酌減至70萬元為適。原告逾此部
    分即屬過高，為無理由，應予駁回。
五、復按商標權人得請求由侵害商標權者負擔費用，將侵害商標
    情事之判決書內容全部或一部登載於新聞紙，商標法第64條
    定有明文。本件被告侵害原告商標權，既經認定如前，則原
    告依上開規定，請求被告應負擔費用將本件刑事附帶民事訴
    訟判決之一部（包括標題、案號、當事人、代理人、案由、
    主文及犯罪事實欄），以14公分乘5 公分之版面登載於中國
    時報全國版報頭下一日，亦屬有據，應予准許。
六、按商標權人對於侵害其商標權者，得請求損害賠償，並得請
    求排除其侵害；有侵害之虞者，得請求防止之，商標法第61
    條第1 項固定有明文。本件原告依上開規定請求被告應立即
    停止並不得再使用其所註冊之商標於所指定之使用商品上，
    然被告所販賣之仿冒商品均已遭警方查獲，原告並未舉證證
    明被告目前仍有庫存之仿冒商品或有繼續販賣之行為。且依
    上開刑事判決所認定之事實，被告僅係販賣系爭仿冒商品，
    該仿冒商品本身並非被告所製造，原告本身亦主張被告係向
    某真實姓名年籍不詳之人購入該系爭仿冒商品，並未主張係
    由被告所製造，從而被告既未直接使用系爭商標於所查獲之
    商品上，亦無證據證明有繼續販賣之行為，原告就此部分即
    無受侵害之虞，是其此部分請求難認有理，不應准許。
七、綜上所述，原告依商標法第61條、第63條及第64條規定，請
    求被告應給付70萬元及起訴狀繕本送達翌日即99年8 月27日
    起至清償日止，按週年利率5%計算之利息，並由被告負擔費
    用將本件刑事附帶民事訴訟判決之一部（包括標題、案號、
    當事人、代理人、案由、主文及犯罪事實欄），以14公分乘
    5 公分之版面登載於中國時報全國版報頭下一日，為有理由
    ，應予准許，逾上開範圍之情求，則無理由，應予駁回。又
    訴訟費用並未在刑事訴訟法第491 準用之列，應毋庸命當事
    人負擔，附此敘明。
八、原告陳明就其聲明第一項部分，願供擔保請准宣告假執行，
    經核原告勝訴部分，並無不合，爰酌定相當之擔保金額准許
    之；至於原告敗訴部分，其假執行之聲請已失所附麗，應併
    駁回。
九、本案事證已臻明確，兩造其餘主張、陳述及所提之證據暨攻
    擊防禦方法，經本院審酌後，認均與本案判斷結果無影響，
    毋庸再予一一審酌，附此敘明。
十、據上論結，原告之訴為一部有理由、一部無理由，應依刑事
    訴訟法第502 條、第491 條第10款，民事訴訟法第390 條第
    2 項、第392 條第2 項，判決如主文。
中    華    民    國   100    年    4     月    21    日
                  刑事第二庭  審判長法  官  鄭永玉
                                    法  官  陳得利
                                    法  官  潘曉玫
以上正本證明與原本無異。
如不服本判決應於收受送達後10日內向本院提出上訴書狀，並應
敘述具體理由；其未敘述上訴理由者，應於上訴期間屆滿後20日
內向本院補提理由書狀（均須按他造當事人之人數附繕本）「切
勿逕送上級法院」。
本判決非對於刑事訴訟之判決有上訴時不得上訴。
                                    書記官  張齡方
中    華    民    國   100    年    4     月    21    日
附表：
┌──┬─────┬──┬────────────────┐
│編號│扣案物名稱│數量│手機型號（序號）                │
├──┼─────┼──┼────────────────┤
│ 1  │仿冒NOKIA │14件│                                │
│    │手機空盒  │    │                                │
├──┼─────┼──┼────────────────┤
│ 2  │仿冒NOKIA │19件│N83（000000000000000）        │
│    │手機      │    ├────────────────│
│    │          │    │N83（000000000000000）        │
│    │          │    ├────────────────┤
│    │          │    │N98i（000000000000000）       │
│    │          │    ├────────────────┤
│    │          │    │N98i（000000000000000）       │
│    │          │    ├────────────────┤
│    │          │    │N98i（000000000000000）       │
│    │          │    ├────────────────┤
│    │          │    │N98i（000000000000000）       │
│    │          │    ├────────────────┤
│    │          │    │N98+（000000000000000 、      │
│    │          │    │  000000000000000 ）            │
│    │          │    ├────────────────┤
│    │          │    │N99（000000000000000）        │
│    │          │    ├────────────────┤
│    │          │    │N99++（000000000000000）      │
│    │          │    ├────────────────┤
│    │          │    │N99i（000000000000000）       │
│    │          │    ├────────────────┤
│    │          │    │N99i（000000000000000）       │
│    │          │    ├────────────────┤
│    │          │    │N99i（000000000000000）       │
│    │          │    ├────────────────┤
│    │          │    │N99i（000000000000000）       │
│    │          │    ├────────────────┤
│    │          │    │N99i+（000000000000000）      │
│    │          │    ├────────────────┤
│    │          │    │N99i+（000000000000000）      │
│    │          │    ├────────────────┤
│    │          │    │N97 （000000000000000 、      │
│    │          │    │  000000000000000 ）            │
│    │          │    ├────────────────┤
│    │          │    │S86（000000000000000）        │
│    │          │    ├────────────────┤
│    │          │    │E81（000000000000000）        │
│    │          │    ├────────────────┤
│    │          │    │E66（000000000000000）        │
├──┼─────┼──┼────────────────┤
│ 3  │仿冒NOKIA │4件 │                                │
│    │藍芽耳機  │    │                                │
├──┼─────┼──┼────────────────┤
│ 4  │仿冒NOKIA │18件│                                │
│    │手機盒    │    │                                │
│    │（含配件）│    │                                │
├──┼─────┼──┼────────────────┤
│ 5  │仿冒VERTU │2件 │RHV-2（000000000000000）      │
│    │手機      │    ├────────────────│
│    │          │    │RHV-8（000000000000000）      │
├──┼─────┼──┼────────────────┤
│ 6  │仿冒VERTU │2件 │                                │
│    │手機盒    │    │                                │
│    │（含配件）│    │                                │
├──┼─────┼──┼────────────────┤
│ 7  │仿冒VERTU │1件 │                                │
│    │手機說明書│    │                                │
├──┼─────┼──┼────────────────┤
│ 8  │仿冒VERTU │1件 │                                │
│    │手機電池  │    │                                │
├──┼─────┼──┼────────────────┤
│ 9  │仿冒NOKIA │10件│                                │
│    │手機皮套  │    │                                │
├──┼─────┼──┼────────────────┤
│ 10 │仿冒NOKIA │4件 │                                │
│    │手機電池  │    │                                │
├──┼─────┼──┼────────────────┤
│ 11 │仿冒NOKIA │5件 │                                │
│    │手機說明書│    │                                │
└──┴─────┴──┴────────────────┘